臺北高等行政法院判決
　　　　　　　　　　　　　　　　　　 96年度訴字第01152號
　　　　　　　　　　　　　　　.
原　　　告　美商‧伯斯公司
代　表　人　馬克‧E‧沙利文
訴訟代理人　陳長文律師
　　　　　　蔡瑞森律師　　　（兼送達代收人）
被　　　告　經濟部智慧財產局
代　表　人　蔡練生（局長）
訴訟代理人　甲○○
上列當事人間因商標異議事件，原告不服經濟部中華民國96年02
月01日經訴字第09606061550 號訴願決定，提起行政訴訟。本院
判決如下：
　　主  文
原告之訴駁回。
訴訟費用由原告負擔。
　　事  實
一、事實概要：關係人韓國商BSE 有限公司於94年04月26日以「
    BSE'+ （KOREA CHARACTERS）」商標，指定使用於商標法施
    行細則第13條所定商品及服務分類表第9 類之「麥克風、..
    . 、揚聲器」等商品，向被告申請註冊，並聲明以向韓國申
    請（案號第00-0000-0000000 號）商標註冊之申請日93年12
    月28日為優先權日，經被告審查核准，列為註冊第0000000
    號商標。嗣原告以該註冊商標有違商標法第23條第1 項第12
    、13及14款之規定，對之提起異議。案經被告審查，以95年
    10月26日中台異字第950637號商標異議審定書為「異議不成
    立」之處分。原告不服，提起訴願，經訴願決定駁回，原告
    猶未甘服，遂向本院提起行政訴訟。
二、兩造聲明：
　(一)原告聲明：
  1.原處分及訴願決定均撤銷，並判命被告應就原告95年05月15
    日註冊第0000000號「BSE'+（KOREA CHARACTERS）」商標異
    議事件，作成撤銷註冊之處分。
  2.訴訟費用由被告負擔。
　(二)被告聲明：
  1.駁回原告之訴。
  2.訴訟費用由原告負擔。
三、兩造之主張：
甲、原告主張：
  (一)按商標圖樣「相同或近似於他人著名商標或標章，有致相關
    公眾混淆誤認之虞者，或有減損著名商標或標章之識別性或
    信譽之虞者」、「相同或近似於他人同一或類似商品或服務
    之註冊商標或申請在先之商標，有致相關消費者混淆誤認之
    虞者」、「相同或近似於他人先使用於同一或類似商品或服
    務之商標，而申請人因與該他人間具有契約、地緣、業務往
    來或其他關係，知悉他人商標存在者」，不得註冊，分別為
    商標法第23條第1項第12、13及14款所明定。依據被告公告
    「混淆誤認之虞」審查基準，判斷兩商標是否近似暨其近似
    之程度，應以具有普通知識經驗之消費者，於購買時施以普
    通之注意，就兩商標之外觀、觀念或讀音，整體觀察及異時
    異地隔離觀察，有無引起相關消費者混淆誤認之虞以為斷，
    只要有一足以產生混同誤認之虞者，兩商標即為近似之商標
    ；至於類似商品之判斷，應綜合該商品之用途、功能、行銷
    管道、販賣場所、買受人、產製者、或其他足認係為類似商
    品之相關因素，依一般社會通念及市場交易情形為依據判斷
    之，只要達到易使相關消費者誤認其為來自相同或雖不相同
    但有關聯之來源者，即屬類似商品。所謂有致相關公眾或相
    關消費者混淆誤認之虞者，係指商標有使相關公眾或相關消
    費者就其所表彰之商品或服務之來源、產銷主體或提供者發
    生誤信誤認之虞而言；減損著名商標或標章之識別性或信譽
    者，則指商標本身會使相關公眾將其與著名商標或標章產生
    聯想，逐漸削弱著名商標或標章於相關公眾心目中所擁有之
    識別力、吸引力或表彰信譽之能力。
  (二)本案主要爭點：
  1.原告以系爭註冊第0000000號「BSE +（KOREA CHARACTERS）
    」商標與原告據以異議註冊及先使用之著名第456902號「BO
    SE & DESIGN」、第662957號「BOSE及圖」、第708557號「B
    OSE301」及第0000000號「BOSE」等商標構成近似，有商標
    法第23條第1項第12、13及14款所明定之不得註冊事由，而
    提出異議。被告則僅以「兩造商標英文雖均有『B』、『S』
    、『E』3個英文字母，惟二者除有外文『O』之有無差異外
    ，二者商標予人整體外觀印象不同，且讀音唱呼有異；況據
    以異議之『BOSE』商標為原告公司名稱之特取部份，系爭商
    標並不會使相關消費者誤信與據以異議諸商標來自同一來源
    或誤認不同來源之間有所關聯，以具有普通知識經驗之消費
    者，於購買時以普通之注意，尚無使人產生混淆誤認之虞，
    非屬構成近似之商標」，而為異議不成立之處分。
  2.本案主要爭點在於系爭商標中之英文「BSE」與原告據以異
    議先使用之著名「BOSE」等商標是否構成近似，而有商標法
    第23條第1項第12、13及14款所明定之不得註冊事由。
  (三)系爭商標之英文「BSE」與原告據以異議諸商標之英文「BOS
    E」在外觀及讀音構成近似，復指定使用於相同之第9類商品
    ，有致相關消費者混淆誤認之虞，依商標法第23條第1項第1
    3款規定，應不得註冊：
  1.查兩造商標圖樣中之英文字部分不僅共同具有「B」、「S」
    及「E」3個英文字母，而僅有「O」字母之差異，且讀音亦
    構成近似；復指定使用於相同或類似之商品，有致相關消費
    者混淆誤認之虞（詳兩造商標圖樣並列比對圖）。
  2.兩造商標之外觀、讀音及商品近似：
    (1)外觀近似：
      查系爭商標係由英文字及韓文字2種不同語文文字所組
        成之商標，而據以異議諸商標則係由英文字加圖形，或
        英文字加阿拉伯數字，或是單純英文字所組成之商標。
        在比較兩造商標之近似性時，應排除不同語言文字，僅
        就同種語言文字做近似性比對判斷，故兩造商標之近似
        性應針對二商標之英文字部分作為判斷依據，始為公允
        。再者，一般國內消費者對韓文毫無知悉，無法直接從
        韓文辨識其涵義或字義，因而系爭商標中之英文字「BS
        E」就變成國內消費者辨別之主要依據。
      查系爭商標中之英文字「BSE」與原告據以異議註冊在
        先之公司標章「BOSE」相較，二商標均含有完全相同之
        「B」、「S」、「E」3個英文字母，且排列順序亦一致
        ，其差異之處僅在於據以異議諸商標多了一個英文字母
        「O」，而「BSE」與「BOSE」二商標不論同時並列比對
        或異時異地隔離觀察，若標示在相同或類似之商品上時
        ，以具有普通知識經驗之消費者，於購買時施以普通之
        注意，根本無法見其差異，反而會讓相關消費者誤認兩
        造商標為同一系列之商標，或是誤認二商標之使用人間
        存在關係企業、授權關係、加盟關係或其他類似關係，
        而產生誤購之情形，故兩造商標在外觀上顯構成近似。
    (2)讀音近似：
      查系爭商標中之英文字「BSE」與原告據以異議諸商標之
      英文字「BOSE」相較，二商標之字首「B」及字尾「SE」
      讀音完全相同，於交易場所連貫呼唱時，讀音雷同混淆難
      辨，一般消費者於購買時，施以普通所用之注意，根本無
      法辨識兩商標讀音上的差異，故二商標讀音亦構成近似。
    (3)商品類似：
      查兩造商標均指定使用於第9類之電子電器商品上，其亦
      均有指定「麥克風、耳機、揚聲器」等完全相同之商品，
      若標上相同或類似的商標，依一般社會通念及市場交易情
      形來判斷，極易使相關消費者誤認其為來自相同或雖不相
      同但有關聯之來源至為明顯，故兩造商標商品確屬類似商
      品。
  3.綜上，系爭商標中之英文字「BSE」近似於原告註冊在先之
    據以異議諸商標，復指定使用於與據以異議諸商標指定商品
    完全相同之「麥克風、耳機、揚聲器」等商品上，消費者一
    見系爭商標勢將聯想其為原告之據以異議諸商標，或與據以
    異議諸商標是同一系列之商標，而產生混淆誤認及誤購之情
    形，顯有違反商標法第23條第1項第13款前段之規定，惟被
    告未詳究原告提出兩造商標構成近似之論述，逕以「二者雖
    均有『B』、『S』、『E』3個英文字母，惟二者除有外文『
    O』字母之有無差異外，二者商標予人整體外觀印象不同，
    且讀音唱呼有異」，逕自認定兩商標非屬近似商標，被告此
    簡略之推論顯已違法不當。
  (四)系爭商標與據以異議諸商標構成近似，有致相關消費者混淆
    誤認之虞，並有減損據以異議諸商標之識別性或信譽，依商
    標法第23條第1項第12款規定，應不得註冊：
  1.原告係當今世界規模最大的揚聲器製造廠商，自西元1956年
    創立以來，廣受全球消費者之喜愛，尤其是揚聲器產品銷售
    量在業界及市場均贏得相當高的評價。原告為保護所產製之
    產品及行銷之目的，除了以創辦人Amar G.Bose之姓氏「BOS
    E」作為公司名稱之特取部分及公司標章外，並結合「BOSE
    」以及其公司名下各種不同品牌商標名稱使用於所產製產品
    上，歷經數十年來長久及廣泛之使用，消費者一見到標示有
    「BOSE」商標之產品，即知其為原告所產製，且業已成為消
    費者選購相關產品之第一選擇，故原告之「BOSE」品牌早已
    成為眾所周知之著名商標，實無庸置疑。此有原告95年05月
    15日異議申請書證2至7號及95年12月25日訴願理由書證3至7
    號等資料可稽；其中異議申請書證7號資料，乃係世界知名
    民意調查中心Forrester為西元2005年個人電腦及消費性電
    子產品之各家科技品牌所做的計分排名調查報告，原告之「
    BOSE」品牌在品牌信任與品牌潛力2項調查排名均獲得A+最
    高分，而世界知名的Dell、HP、Panasonic及Sony等公司均
    排列其後，足證原告之「BOSE」品牌確係一世界知名的品牌
    。惟被告竟然對原告提出之相關著名證據資料置之不理，未
    審酌該等對原告有利之物證，原處分顯有違法。
  2.查商標法第23條第1項第12款規範之目的，乃在避免消費者
    因誤信誤認而誤購非所認同之商標商品，並排除他人註冊使
    用相同或近似於著名商標之標誌，而減損著名商標表彰商品
    來源及信譽之識別力。原告據以異議諸商標早已為一般消費
    者所熟知用以表彰原告商品之來源及信譽，故系爭商標中之
    英文字「BSE」僅與原告全球著名之「BOSE」商標只有字母
    「O」之差異，其餘3個字母完全相同，此種巧合實難不令人
    懷疑系爭商標意圖攀附原告據以異議著名商標之知名度，造
    成一般消費者產生混淆誤認其與原告有合作或授權關係，且
    減損據以異議諸商標於消費者心目中之識別力，系爭商標顯
    有違反商標法第23條第1項第12款規定，應不得註冊。
  (五)系爭商標中之英文「BSE」近似於原告先使用於相同之第9類
    商品之「BOSE」商標，而系爭商標申請人知悉原告先使用「
    BOSE」商標之存在，依商標法第23條第1 項第14款規定，不
    得註冊：
  1.按經濟部91年05月08日經訴字第09106110350號訴願決定明
    文揭示，商標法第23條第1項第14款規定主要係在避免剽竊
    他人創用之商標或標章而搶先註冊，故只要能證明有知悉他
    人商標或標章進而以相同或近似之標章指定使用於同一商品
    （服務）或類似商品（服務）之標章者，即應認有該款之適
    用，而符合其該款之立法意旨。至於其知悉原因為何實際上
    並未特別重要，此即為該款有其他關係之概括規定的緣由。
  2.按「商標之主要功能在表彰自己之商品，俾以與他人之商品
    相區別，申請註冊商標或使用商標，其目的亦應在發揮商標
    此一識別功能。惟若明知可能引起相關消費者混淆誤認其來
    源，甚或原本即企圖引起相關消費者混淆誤認其來源，而為
    申請註冊商標者，其申請即非屬善意...。」為前揭審查基
    準5.7所載。查原告據以異議之「BOSE」商標於「各種音響
    、揚聲器」等商品方面之高著名性，隨商品資訊流通迅速及
    國內外知名媒體之強力宣傳，業為相關業界及消費者所熟識
    。系爭商標申請人既亦為音響商品之同業競爭者，對同業資
    訊敏感度較高，應不難知悉原告據以異議商標之存在，況且
    原告在韓國當地亦設有公司負責宣傳促銷「BOSE」品牌商標
    商品（參原告韓國商品型錄），故系爭商標申請人極易從韓
    國市場或同業中知悉原告之「BOSE」品牌商標及其商品。再
    者，墨西哥法院針對原告對系爭商標申請人在墨西哥之「
    BSE 」商標申請註冊案，業已作出判決，認定兩造商標在外
    觀及讀音均構成近似，而撤銷該系爭商標墨西哥註冊案。基
    此，系爭商標申請人以極度近似於原告之先使用於「音響、
    揚聲器」等產品之「BOSE」商標申請註冊系爭商標，企圖引
    起相關消費者混淆誤認其來源，其申請註冊應非屬善意至為
    明顯。惟被告竟未審酌該等對原告有利之物證及事實，原處
    分顯有違法。
  3.綜上，系爭商標申請人於申請系爭商標註冊前業已知悉原告
    業享盛譽據以異議諸商標之存在，故系爭商標之註冊業已違
    反商標法第23條第1 項第14款之規定，依法應撤銷其註冊。
  (六)綜上所述，原處分及訴願決定認事用法均有違誤，敬祈鈞院
    依法判決如訴之聲明，以維法制，實感德便。
乙、被告主張：
  (一)按商標「相同或近似於他人著名之商標或標章，有致相關公
    眾混淆誤認之虞，或有減損著名商標或標章之識別性或信譽
    之虞者」、「相同或近似於他人同一或類似商品或服務之註
    冊商標或申請在先之商標，有致相關消費者混淆誤認之虞者
    」、「相同或近似於他人先使用於同一或類似商品或服務之
    商標，而申請人因與該他人間具有契約、地緣、業務往來或
    其他關係，知悉他人商標存在者」，不得註冊，固為商標法
    第23條第1項第12、13及14款所規定，惟其適用應以兩造商
    標圖樣構成相同或近似為前提要件。商標近似之意義係指二
    商標予人之整體印象有其相近之處，若其標示在相同或類似
    的商品/服務上時，以具有普通知識經驗之消費者，於購買
    時施以普通之注意，可能會有所混淆而誤認二商品/服務來
    自同一來源或誤認不同來源之間有所關聯（前揭審查基準5.
    2.1參照）。
  (二)兩造商標圖樣雖均有「B」、「S」、「E」3個英文字母，惟
    二者除有外文「O」字母之有無差異外，二者商標予人整體
    外觀印象不同，且讀音唱呼有異；況據以異議「BOSE」等商
    標為原告公司名稱之特取部份，系爭商標並不會使相關消費
    者誤信與據以異議諸商標來自同一來源或誤認不同來源之間
    有所關聯，以具有普通知識經驗之消費者，於購買時施以普
    通之注意，尚無使人產生混淆誤認之虞，非屬構成近似之商
    標，系爭商標應無前揭法條規定之適用。
  (三)綜上論述，被告原處分洵無違誤，敬請駁回原告之訴。
　　理  由
一、按商標「相同或近似於他人著名之商標或標章，有致相關公
    眾混淆誤認之虞，或有減損著名商標或標章之識別性或信譽
    之虞者」、「相同或近似於他人同一或類似商品或服務之註
    冊商標或申請在先之商標，有致相關消費者混淆誤認之虞者
    」、「相同或近似於他人先使用於同一或類似商品或服務之
    商標，而申請人因與該他人間具有契約、地緣、業務往來或
    其他關係，知悉他人商標存在者」，不得註冊，固為商標法
    第23條第1項第12、13及14款所規定，惟其適用均應以兩造
    商標相同或構成近似為前提要件。所謂「商標近似」係指二
    商標予人之整體印象有其相近之處，若其標示在相同或類似
    的商品/服務上時，具有普通知識經驗之消費者，於購買時
    施以普通之注意，可能會有所混淆而誤認二商品/服務來自
    同一來源或誤認不同來源之間有所關聯。
二、本件係韓國商BSE 有限公司前於94年04月26日以「BSE'+ （
    KOREA CHARACTERS）」商標，指定使用於商標法施行細則第
    13條所定商品及服務分類表第9 類之「麥克風、... 、揚聲
    器」等商品，向被告申請註冊，並聲明以向韓國申請（案號
    第00-0000-0000000 號）商標註冊之申請日93年12月28日為
    優先權日，經被告審查核准，列為註冊第0000000 號商標。
    嗣原告以該註冊商標有違商標法第23條第1 項第12、13及14
    款之規定，對之提起異議。案經被告審定為「異議不成立」
    之處分。原告不服，提起訴願，經訴願決定駁回，原告猶未
    甘服，向本院提起行政訴訟，並為如事實欄所載之主張。是
    本件應審究者厥為系爭商標與據以異議商標是否構成近似。
三、本院判斷如下：
  (一)按商標近似係指二商標予人之整體印象有其相近之處，若其
    標示在相同或類似的商品╱服務上時，以具有普通知識經驗
    之消費者，於購買時施以普通之注意，可能會有所混淆而誤
    認二商品╱服務來自同一來源或誤認不同來源之間有所關聯
    （審查基準5.2.1 參照）。另按判斷商標近，應以商標圖樣
    整體為觀察；此乃係由商標呈現在商品之消費者眼前的是整
    體圖樣，而非割裂為各部分分別呈現。而商標外觀近似係指
    商標圖樣之構圖、排列、字形、設色等，有產生混同誤認之
    虞者。
  (二)查本件系爭註冊第0000000 號「BSE+（KOREA CHARACTERS）
    」商標圖樣，係由外文「BSE 」及於外文右上方置一撇、下
    方置一排韓文所構成；而原告據以異議註冊第456902號異議
    之「BOSE & DESIGN 」商標圖樣、註冊第662957號之「BOSE
    及圖」商標圖樣、註冊第708557號之「BOSE301 」商標圖樣
    及註冊第0000000 號之「BOSE」商標圖樣，係由為單純之外
    文「BOSE」或再加上數字「301 」所構成；二者商標相較，
    系爭商標中之英文字「BSE」與據以異議商標「BOSE」，雖
    均有相同之「B 」、「S 」、「E 」3 個英文字母，然系爭
    商標較據以異議諸商標少了一個英文字母「O 」，而二者商
    標之英文字數不多，尚不致造成相關消費者產生誤認之虞；
    且系爭商標「BSE 」之下方置一排韓文字，足與據以異議諸
    商標之圖樣全數使用外文或數字所組成者互相區辨；是以，
    二者在整體構圖意匠上有別，外觀上差別明顯，自無致相關
    消費者混淆誤認之虞，非屬構成近似之商標。
  (三)至原告上開主張系爭商標之英文「BSE 」與原告據以異議諸
    商標之英文「BOSE」在外觀及讀音構成近似，應屬近似商標
    乙節；然從商標整體觀之，若其標示在類似商品上時，具有
    普通知識經驗之消費者，於購買時施以普通之注意，尚不至
    於會有所混淆而誤認二商品係來自同一來源或誤認不同來源
    之間有所關聯，是原告上開主張，自不足採。
四、綜上所述，被告所為本件「異議不成立」之處分，揆諸首揭
    法條規定說明，依法自無不合，訴願決定予以維持，亦無不
    合。原告訴請撤銷訴願決定及原處分，並請求被告對於系爭
    商標應作成撤銷註冊之處分，均無理由，應予駁回
五、本件事證已明，原告其餘主張已與本院判決結果無涉，爰毋
    庸一一論列，併此敘明。
據上論結，本件原告之訴為無理由，爰依行政訴訟法第98條第1
項前段，判決如主文。
中　　華　　民　　國　　96　　年　　11　　月　　22　　日
                       第七庭審判長法  官　李得灶
                                   法  官  林育如
                                   法  官  黃秋鴻
上為正本係照原本作成。
如不服本判決，應於送達後20日內，向本院提出上訴狀並表明上
訴理由，如於本判決宣示後送達前提起上訴者，應於判決送達後
20日內補提上訴理由書（須按他造人數附繕本）。
中　　華　　民　　國　　96　　年　　11　　月　　22　　日
 　　  　　　　　　　 　　  　     書記官  林苑珍
